【裁判字號】    98,交聲,2467
【裁判日期】    980727
【裁判案由】    聲明異議
【裁判全文】
臺灣臺中地方法院交通事件裁定        98年度交聲字第2467號
原處分機關  交通部公路總局臺中區監理所豐原監理站
異  議  人  甲○○
即受處分人
上列受處分人因違反道路交通管理處罰條例案件，對於交通部公
路總局臺中區監理所豐原監理站98年7月17日所為之處分（豐監
稽違字第裁63-HD0000000號裁決書）聲明異議，本院裁定如下：
    主    文
原處分關於吊扣聯結車普通駕駛執照拾貳個月部分撤銷。
前項撤銷部分，甲○○汽車駕駛人，駕駛汽車經測試檢定酒精濃
度超過規定標準，吊扣小型車普通駕駛執照拾貳個月。
    理    由
一、原處分意旨略以：異議人即受處分人甲○○（下稱受處分人
    ）於民國98年7月12日3時9分許，駕駛車牌號碼PC-0516號自
    用小客車，行經臺中縣豐原市○○路216巷18號附近，經警
    測試檢定其呼氣酒精濃度達每公升0.54毫克而超過規定標準
    ，有「汽車駕駛人酒精濃度超過規定標準」之違規事實，經
    臺中縣警察局豐原分局依違反道路交通管理處罰條例第35條
    第1項第1款之規定舉發，原處分機關於98年7月17日，裁處
    其罰鍰新台幣34,500元，吊扣聯結車普通駕駛執照12個月，
    施以道安講習等語。
二、聲明異議要旨則為：受處分人因駕駛自用小客車違規被吊扣
    普通聯結車駕照，裁罰不當，為此請求撤銷原處分關於吊扣
    普通聯結車駕照等語。
三、經查：
（一）受處分人在上開時、地酒後駕駛自用小客車，經測試檢定
      其呼氣酒精濃度超過規定標準，為受處分人於聲明異議中
      所不爭執，並有舉發違反道路交通管理事件通知單及原處
      分機關之裁決書各1份附卷可稽，其違規行為堪以認定。
（二）汽車駕駛人飲用酒類或其他類似物後，其吐氣所含酒精濃
      度超過每公升0.25毫克，不得駕車；駕駛汽車經測試檢定
      酒精濃度超過標準，處汽車駕駛人罰鍰1萬5千元以上6萬
      元以下，並當場移置保管該汽車及吊扣駕駛執照1年，道
      路交通安全規則第114條第2款、道路交通管理處罰條例第
      35條第1項第1款分別定有明文。復按道路交通管理處罰條
      例第68條業於94年12月14日修正，並自95年3月1日施行，
      修正前之道路交通管理處罰條例第68條規定：「汽車駕駛
      人，因違反本條例及道路交通安全規則之規定，受吊扣或
      吊銷駕駛執照處分時，吊扣或吊銷其持有各級車類之駕駛
      執照。」而修正後之道路交通管理處罰條例第68條規定：
      「汽車駕駛人，因違反本條例及道路交通安全規則之規定
      ，受吊銷駕駛執照處分時，吊銷其持有各級車類之駕駛執
      照。」查，該條文修正前，其原提案修正條文為：「汽、
      機車駕駛人，因違反本條例及道路交通安全規則之規定，
      受吊扣或吊銷駕駛執照處分時，吊扣或吊銷其違法或違規
      當時所駕駛車輛之駕駛執照。」，其立法理由略以：「原
      條文將違法或違規駕駛人所持有各級車類之駕駛執照一併
      吊扣或吊銷，失之過酷，影響人民工作及生活甚鉅，爰修
      正之」等語，是以其立法意旨在於違規行為對道路交通秩
      序之維持及道路交通安全已生較大之影響，故規定吊扣或
      吊銷其持有各級車類之駕駛執照，以限制其繼續駕車行駛
      道路之權利，其係屬駕駛行為之限制，並不因所持駕駛執
      照種類不同而有所差異。而最後通過之修正條文，係將道
      路交通管理處罰條例第68條原有條文中之「吊扣或」3字
      刪除各情，有立法院交通委員會94年10月5日台立交字第0
      942400153號函附道路交通管理處罰條例第68條審查報告
      可參（參立法院公報第94卷第70期第135至138頁）。則參
      照上開立法理由及立法經過，依修正後之條文，按上開規
      定受「吊銷駕照」處分者，仍維持吊銷其持有各級車類之
      駕駛執照，至於受「吊扣駕照」處分者，則僅「吊扣」其
      違法或違規當時所駕駛車輛之駕駛執照，不再吊扣其持有
      各級車類之駕駛執照，此觀之立法理由及立法經過至明（
      臺灣高等法院臺中分院96年度交抗字第136號、第648號裁
      定意旨參照）。
（三）修正後道路交通管理處罰條例第68條之規定，既將「吊扣
      」等字刪除，依前開說明，足見立法者認為吊扣駕照之處
      分，只需吊扣駕駛人違規時所駕駛車類之駕駛執照即可，
      故刻意刪除一併吊扣駕駛人持有所有車類之駕駛執照之規
      定。查受處分人為本件違規時係駕駛自用小客車，有舉發
      通知單附卷可稽，是依前開說明，其依法所受之處分應為
      限制其駕駛自小客車之權利，即吊扣其小型車駕駛執照。
四、綜上所述，本件受處分人係酒後駕駛自用小客車，原處分機
    關竟裁處吊扣聯結車普通駕駛執照，與法律規定意旨有違；
    受處分人之異議，為有理由；本件原處分機關吊扣受處分人
    聯結車普通駕駛執照12個月部分之處分，於法不合，而有違
    誤，自應由本院予以撤銷，並自為裁定如主文（另受處分人
    並未就罰鍰及施以道安講習部分聲明異議，附此敘明）。
據上論斷，應依道路交通管理處罰條例第87條第2項、道路交通
案件處理辦法第20條前段，裁定如主文。
中    華    民    國    98    年    7    月     27    日
                        交通法庭  法  官  施慶鴻
上正本證明與原本無異。
如不服本裁定應於送達後5日內向本院提出抗告狀。
                                  書記官  賴瓊珠
中    華    民    國    98    年    7    月     27    日


司法院資訊處製作；財團法人民間司法改革基金會備份。
